【裁判字號】    88,自更,21
【裁判日期】    900119
【裁判案由】    違反商標法
【裁判全文】
臺灣高雄地方法院刑事判決                          八十八年度自更字第二一號
    自  訴  人  甲○○○○份有限公司
    代  表  人  乙○○
    自訴代理人  戊○○
                丁○○
                辛○○
    被      告  庚○○
    選任辯護人  傅祖聲律師
                張卓立律師
                陳蒨儀
右列被告因違反商標法案件，經自訴人提起自訴（八十六年度自字第五六一號），嗣
由本院裁定駁回自訴，自訴人不服提起抗告，經臺灣高等法院高雄分院撤銷原裁定，
發回更審（八十八年度抗字第二四號），本院判決如左：
    主  文
庚○○無罪。
    理  由
一、自訴意旨略以：被告庚○○係高雄市三民區○○○路一０九號「家福股份有限公
    司高雄十全分公司」（下稱「家福十全分公司」）之負責人，而如附圖編號一至
    四號所示「ＵＮＩＣＯＲＮ」及「龍馬獸」等商標圖樣專用權為自訴人甲○○○
    ○份有限公司依法所享有，並均已向經濟部中央標準局申請註冊，取得商標專用
    權，指定使用於襪子及褲襪類商品上，現仍在專用權期間內，且自訴人係知名之
    衣服、襪子等商品之製造廠商，品質著有信譽，為業界及消費大眾所週知，詎被
    告未得自訴人同意或授權，明知翡仕實業股份有限公司（下稱「翡仕公司」）授
    權大州實業股份有限公司（下稱「大州公司」）生產製造之襪子，其上所使用如
    附圖編號五號之商標圖樣，業已由經濟部中央標準局以相同或近似於自訴人前開
    如附圖編號一至四號之商標圖樣為由，評定為無效，並由行政法院先於民國八十
    五年十月三日以八十五年判字第二三四九號判決確定，再於八十六年二月十八日
    以八十六年度判字第二九七號判決駁回翡仕公司再審之訴；如附圖編號六之聯合
    商標圖樣，業已由經濟部中央標準局以如附圖編號五之正商標圖樣已撤銷，其聯
    合商標亦應一併撤銷為由，予以撤銷在案，並由行政院訴願委員會於八十六年三
    月二十三日以臺八十六訴字第一一四三一號決定書駁回翡仕公司之再訴願而告確
    定，竟仍於八十六年二月十八日以後向大州公司購買，並於八十六年五月二日陳
    列在前開家福十全分公司之賣場展示架而公開對外販賣（關於翡仕公司負責人己
    ○○及大州公司負責人丙○○二人所涉刑責另行審結），因認被告所為涉有違反
    商標法第六十三條罪嫌云云。
二、按犯罪事實應依證據認定之，無證據不得推定其犯罪事實，又不能證明被告犯罪
    者，應諭知無罪之判決，刑事訴訟法第一百五十四條、第三百零一條第一項分別
    定有明文。本件訊據被告堅決否認有何違反商標法犯行，辯稱：伊雖於八十三年
    及八十四年間，確曾擔任家福十全分公司之負責人，惟八十四年十二月十八日，
    家福股份有限公司因新設立淡水分公司，遂將被告調派至家福淡水分公司擔任負
    責人，原家福十全分公司負責人則同時更換為Jean-Pierre RETTIG，被告既非家
    福十全分公司之實際負責人，自無從對家福十全分公司之進貨、上架、下架等業
    務加以掌控，至於被告之所以仍掛名為家福十全分公司之負責人，係因家福十全
    分公司涉及都市計劃及營利事業登記證申辦問題，無法向主管機關辦理變更所致
    ，是被告實無自訴人所指之違反商標法犯行等語。
三、本件自訴人認被告涉有違反商標法犯行，無非係以如附圖編號一至四號商標圖樣
    ，係自訴人自七十六年間起陸續取得商標專用權，專用於襪子等類商品，有經濟
    部中央標準局商標註冊證影本四紙在卷可憑，而附圖編號五之商標圖樣，業已由
    經濟部中央標準局以相同或近似於自訴人前開如附圖編號一至四號之商標圖樣為
    由，評定為無效，並由行政法院先於八十五年十月三日以八十五年判字第二三四
    九號判決確定，再於八十六年二月十八日以八十六年度判字第二九七號判決駁回
    翡仕公司再審之訴；如附圖編號六之聯合商標圖樣，業已由經濟部中央標準局以
    如附圖編號五號之正商標圖樣已撤銷，其聯合商標亦應一併撤銷為由，予以撤銷
    在案，並由行政院訴願委員會於八十六年三月二十三日以臺八十六訴字第一一四
    三一號決定書駁回翡仕公司之再訴願而告確定，有卷附之經濟部中央標準局中臺
    評字第八四０三五一號商標評定書影本、第八五０五五七號異議審定書影本、行
    政法院八十六年度判字第二九七號判決書影本及行政院訴願委員會臺八十六訴字
    第一一四三一號決定書影本各一份為憑，又八十六年五月二日被告仍登記為家福
    十全分公司之負責人，且該日家福十全分公司確在賣場之展示架上公開陳列該公
    司向大洲公司所購買，其上印有如附圖編號五號商標圖樣、如附圖編號六號之聯
    合商標圖樣之襪類商品，並為警在展示架上扣得九十四雙襪子等節，以為其論據
    之基礎，惟按分公司經理人之姓名、籍貫、住所或居所，雖屬分公司之應登記事
    項，且公司設立登記後，有應登記之事項而不登記，或已登記之事項有變更而不
    為變更之登記者，不得以其事項對抗第三人，公司法第三百九十九條第一項第三
    款及同法第十二條分別定有明文，然由前開公司法第十二條之規定，亦可得知分
    公司之新任經理人，自其就任後即生效力，並非經主管機關准予變更登記後，始
    生效力，最高法院六十八年度臺上字第二三三七號判例可資參酌，故倘分公司經
    理人業已更換而尚未辦理變更登記，充其量亦僅能做為民事上得否對抗第三人之
    問題，尚不得遽以原登記之分公司經理人，充做刑事案件之實際行為人，而科予
    刑責。經查：本件被告原擔任家福十全分公司之經理人，嗣於八十四年十二月十
    八日，家福股份有限公司因新設立淡水分公司，遂將被告調派至家福淡水分公司
    擔任經理人，原家福十全分公司負責人則同時更換為Jean-Pierre RETTIG，有家
    福股份有限公司八十四年十二月一日人事異動通告英文原本及中文譯本，與八十
  四年十二月二十七日董事議事錄影本各一份在卷可資佐證，而被告之所以遲於八
    十六年五月二日仍掛名為家福十全分公司之經理人，係因家福十全分公司涉及都
    市計劃及營利事業登記證申辦問題，無法向主管機關辦理變更所致等節，亦經證
    人即家福股份有限公司法務主管壬○○到庭結證屬實，是依前開規定及說明，被
    告於八十六年間既非家福十全分公司之實際負責人，自無從對家福十全分公司八
    十六年間之進貨、上架、下架等業務加以掌控，因而尚不得以八十六年五月二日
    家福十全分公司確在賣場之展示架上公開陳列該公司向大洲公司所購買，其上印
    有如附圖編號五號商標圖樣、如附圖編號六號之聯合商標圖樣之襪類商品，並為
    警在展示架上扣得九十四雙襪子，即遽論當時並非家福十全分公司實際負責人之
    被告涉有違反商標法犯行。此外，本院復查無其他積極證據足認被告有何違反商
    標法犯行，自應依法為無罪之諭知，以期適法。
據上論斷，應依刑事訴訟法第三百四十三條、第三百零一條第一項，判決如主文。
中      華      民      國    九十      年      一      月     十九     日
                                臺灣高雄地方法院刑事第七庭
                          法  官    劉傑民
右正本證明與原本無異。
如不服本判決，應於判決送達後十日內，向本院提出上訴狀。
                                  書記官    林豐富
中    華    民    國      九十      年      一      月      三十一      日


司法院資訊處製作；財團法人民間司法改革基金會備份。
